【裁判字號】    95,破抗,19
【裁判日期】    950929
【裁判案由】    宣告破產
【裁判全文】
臺灣高等法院臺中分院民事裁定  95年度破抗字第19號
抗  告  人  甲○○
抗告人因宣告破產事件，對於中華民國95年8月22日臺灣臺中地
方法院95年度破字第44號裁定提起抗告，本院裁定如下：
    主  文
抗告駁回。
抗告程序費用由抗告人負擔。
    理  由
一、本件抗告意旨略以：抗告人總計財產約有新台幣（下同）15
    萬元，加上妹妹贈與之60萬元，共有75萬元，足以充為破產
    債權人之審判費用及破產程序所生財團費用，請鈞院廢棄原
    裁定，而准許抗告人宣告破產之聲請等語。
二、按債務人不能清償債務者，依破產法所規定和解或破產程序
    ，清理其債務，破產法第1條定有明文。查本件抗告人雖表
    明無能力清償債權人清冊所示之各債權，惟按債務人之財產
    價值，是否足以清償其債務，應以債權人聲請破產時，而非
    以債務發生時為準，且非僅限於不動產，尚應慮及債務人是
    否尚有其他財產或信用能力，而應併予調查審認。經查，依
    抗告人所提出之債權人清冊、到原審說明之財產狀況及本院
    依職權調閱抗告人之財產所得明細表，本件抗告人目前所負
    債務額計2,982,370元，雖曾有多筆股利憑單收入，然均為
    買賣股票短期所得，非仍持有上開股票，且依抗告人主張其
    資產價值共約18萬元，其中依其所述其二台車齡6年之機車
    價值雖達5,000元，然所擁有之二手計程車一輛雖陳稱現值
    為175,000元，然亦不否認尚有17萬元之貸款未償還，顯示
    該二手計程車之價值扣除尚應償還之貸款，應僅有5,000元
    之價值，總計抗告人目前之財產價值僅1萬元，準此，本件
    依抗告人確係毫無財產，則破產財團即不能構成，或破產財
    團雖勉可組成，然其破產財團之財產尚不足清償財團費用及
    財團債務時，依破產法第148條規定之意旨，應以無宣告破
    產之實益，而裁定駁回破產宣告之聲請（最高法院86年度台
    抗字第479號裁定、台灣高等法院85年度抗字第3075號裁定
    意旨參照）。又財團費用包括破產財團之管理變價及分配
    所生之費用、破產債權人共同利益所需審判上之費用、
    破產管理人之報酬，及破產人及其家屬之必要生活費及喪
    葬費，視為財團費用。而財團債務包括破產管理人關於破
    產財團所為行為而生之債務、破產管理人為破產財團請求
    履行雙務契約所生之債務，或因破產宣告後應履行雙務契約
    而生之債務、為破產財團無因管理所生之債務，及因破
    產財團不當得利所生之債務。破產法第95條、第96條，分別
    定有明文。本院衡以，破產程序所生之財團費用（含破產管
    理人之報酬；破產財團之管理、變價及分配費用；破產人及
    其家屬之必要生活費）、財團債務等，實亦非前開抗告人所
    陳之抗告人目前所有財產價值僅1萬元之動產所能支應，破
    產程序所生之財團費用，勢必遠遠超過破產財團之價值，雖
    抗告人陳稱有其妹贈與之60萬元作為財團費用云云，惟本院
    業已於日前命其於7日內補正證明文件，該補正通知已於95
    年9 月19日送達，有送達證書在卷可稽，迄今抗告人仍未為
    提出證明，至抗告人稱另有財產約15萬元部分，與其於原法
    院所陳不符，亦未提出相關證明文件，應非可採，則抗告人
    之財產仍不足以支應該費用，是以，本件難認有破產之實益
    ，要無宣告破產徒生耗費之必要，原審駁回本件抗告人之聲
    請，經核與法洵無違誤，抗告人之主張顯無理由，應予駁回
三、據上論結，本件抗告為無理由，依破產法第5條，民事訴訟
    法第495條之1第1項、第449條第1項、第95條、第78條，裁
    定如主文。
中    華    民    國    95    年    9     月    29    日
                      民事第二庭審判長法  官  童有德
                                      法  官  謝說容
                                      法  官  蔡秉宸
以上正本係照原本作成。
不得再抗告。
                                      書記官  吳宗玲
中    華    民    國    95    年    10    月    3     日
                                                      Ｈ


司法院資訊處製作；財團法人民間司法改革基金會備份。
